【裁判字號】    90,交上易,2194
【裁判日期】    901128
【裁判案由】    過失傷害
【裁判全文】
臺灣高等法院臺中分院刑事判決              民國九十年度交上易字第二一九四號
    上  訴  人
    即  被  告  丙○○
    選任辯護人  李清輝
    自  訴  人  甲○○
    代  理  人  乙○○
                丁○○
右上訴人即被告因過失傷害案件，不服臺灣南投地方法院中華民國九十年八月二十二
日第一審判決（民國九十年度交自字第二號），提起上訴，本院判決如左：
    主  文
上訴駁回。
丙○○緩刑貳年。
    事  實
一、丙○○業農，平日以駕駛農用三輪車載運農作物，為其附隨業務，於民國（下同
    ）八十九年八月二十八日凌晨五時零分許，駕駛車號○八八二號農用三輪車，載
    運鳳梨沿南投縣名間鄉○○村○○路往南投市方向行駛，原應注意汽車行駛時，
    遇有晝晦而視線不清時，應使用燈光，而於當時僅有微曦，日間光線不足之情況
    下，未使用車燈，於行經南投縣名間鄉○○村○○路台電公司編號南田八八號支
    幹前，適甲○○亦駕駛其車號ＲＡ－四八三五號自小客車，沿南田路同向行駛，
    亦疏未注意車前狀況，而自後擦撞丙○○之農用三輪車左側，並失控緊急左轉偏
    向對向車道，而與行駛對向車道適經該處之王銅釧駕駛之車號ＴＩ－○九八號大
    貨車相撞，受有左髖關節骨折、脫臼，雙側脛骨、腓骨粉碎性骨折，右側第二掌
    骨關節脫臼，雙膝撕裂傷，頭部外傷合併臉部撕裂傷、胸部挫傷合併右第三肋骨
    骨折、腹部鈍傷合併肝臟撕裂傷、鼻骨骨折、左下肢皮膚壞死之傷害。
二、案經自訴人甲○○向原審法院提起自訴。
    理  由
一、訊據上訴人即被告丙○○就其平日以駕駛農用三輪車載運農作物，為其附隨業務
    ，於八十九年八月二十八日凌晨五時，駕駛車號○八八二號農用三輪車，載運鳳
    梨沿南投縣名間鄉○○村○○路往南投市方向行駛，經上揭事故地點時，感覺左
    邊被擦撞等情自白不諱，惟矢口否認有何過失，辯稱：其農用三輪車之框架係被
    自訴人駕車擦撞掉下，並非未安裝妥當而行經施工路面自動掉下致自訴人失控偏
    向對向車道，且當時日光充足，縱不開車燈也看得清楚各等語。經查，自訴人於
    上開時地，未見被告三輪車之車燈，嗣失控偏向對向車道，與王銅釧之大貨車相
    撞，被告三輪車之框架則掉落在王銅釧大貨車之左後方，自訴人受有左髖關節骨
    折、脫臼，雙側脛骨、腓骨粉碎性骨折，右側第二掌骨關節脫臼，雙膝撕裂傷，
    頭部外傷合併臉部撕裂傷、胸部挫傷合併右第三肋骨骨折、腹部鈍傷合併肝臟撕
    裂傷、鼻骨骨折、左下肢皮膚壞死之傷害等情，業據自訴人指述綦詳，復有道路
    交通事故調查報告表、現場照片，及有其驗傷診斷書在卷可按。次查，名間鄉○
    ○村○○路於案發期間雖有部分路段施工，惟施工地點距離肇事現場尚有五十至
    一百公尺，並非在事故所在地等情，有道路交通事故調查報告表及現場照片可稽
    ，並經證人李坤諭到庭結證屬實（見原審法院九十年七月二十三日訊問筆錄），
    且依現場掉落之被告農用三輪車框架之損壞情形，確係呈由後往前彎損，業經原
    審法院當庭勘驗屬實，故應以自訴人在行進中由後擦撞被告三輪車之左側而造成
    本件事故之可能性較大等情，亦有臺灣省南投縣區車輛事故鑑定委員會鑑定附卷
    為憑，有該會九十年一月十八日投鑑字第八九○四三○號函在卷可稽，參以若如
    自訴人所言係壓到被告自行掉下之三輪車框架，則框架應遺留於自訴人車下，或
    在王銅釧大貨車前方，斷無可能遺留在如現場跡證顯示之王銅釧大貨車左後方，
    是以被告辯稱其農用三輪車之框架係被自訴人駕車擦撞掉下，並非未安裝妥當而
    行經施工路面自動掉下致自訴人失控偏向對向車道等語，堪予採信。第查，本件
    車禍發生時間，為當日凌晨五時零分，有道路交通事故調查報告表，及南投分局
    就現場相片之記載在卷可稽，雖員警等經報案後至現場處理時，已有相當之日光
    光線，有附卷現場相片可按，而道路交通事故調查報告表，亦記載「日間自然光
    線」，而與證人李坤諭於同院到庭結證稱：當天五點時天色還很模糊，稍微看得
    到，如果不開燈可以看得到馬路等語相符，惟該等記載及證言，係事故發生並經
    報案員警至車禍現場觀察之結果，其間已經過一段時間，尚難與車禍當時之天色
    為相同之認定，再依目睹車禍發生過程之證人王銅釧到庭結證以：當天我約五點
    到現場，看見黑黑的東西，就近一看，原來是三輪車，現場只有二個車道而已，
    當時天色很暗，三輪車又沒有燈等語（見同院九十年六月二十日訊問筆錄），及
    與車禍現場南投縣名間鄉經度相近之台中地區八月二十六日（事故前二日）日出
    時間為五時三十六分（以日輪上邊與地平線相接為準），有台灣地區日出日沒時
    刻表在卷可按之情形綜合研判，目睹車禍發生過程之證人王銅釧之證詞，與車禍
    發生當時之天色情形較為符合，是以車禍當時天色雖已有微曦，然尚屬晝晦而視
    線不清，應可認定，被告辯稱縱使不開車燈也看得清楚云云，尚嫌無據。
二、按汽車行駛時，遇有晝晦、風沙、雨雪、霧靄等視線不清時，應使用燈光，道路
    交通安全規則第一百零九條第二款定有明文，被告於車禍當時，並未使用燈光，
    業據自訴人指述在卷，又有自訴人在本院行辯論時庭呈之照片二張，顯示其車後
    未有依規定設置之燈具，而被告補具照片縱如所為主張為燈具，但與規定應設置
    之位置亦不符。核與證人王銅釧證述相符，準此，被告駕車自應注意上述道路交
    通安全規定，且依其狀況，又非不能注意，竟疏不注意為之，致人受傷，被告過
    失甚為顯然。再查，事故發生前，自訴人小客車緊跟在被告三輪車後面，當時未
    見小客車有要超車，突然小客車就轉到對向車道等情，業據證人王銅釧到庭結證
    屬實，而事故發生後，自訴人小客車之車燈猶亮，自小客車本身亦無煞車痕，有
    現場照片及道路交通事故調查報告表在卷可按，顯然自訴人自小客車車速，無法
    取得隨時煞停之距離，亦未注意車前狀況，其自後擦撞被告農用三輪車，致失控
    偏向對向車道，雖亦與有過失，且其過失程度較之被告為重，惟仍無解於被告過
    失罪責。末查，自訴人確因本件車禍受傷，已詳述如前，則被告之過失犯行與自
    訴人之受傷間，顯有相當因果關係。本件事證明確，被告過失傷害犯行堪以認定
    。被告請再到現場會同有關人員履勘及函南投市南雲醫院函查自訴人何時採血測
    量酒精濃度等本院認無必要。
三、上訴人即被告以農為業，而駕駛小貨車載運農產品為其附隨之業務，係從事駕駛
    業務之人，所為係犯刑法第二百八十四條第二項前段業務過失傷害罪。原判決因
    依同上法條同法第四十一條第一項前段，罰金罰緩提高標準條例第一條前段、第
    二條（漏引刑法第二條第一項前段）。爰審酌被告過失程度，自訴人與有過失，
    自訴人傷勢，被告犯後態度等一切情狀，量處有期徒刑月，並諭知易科罰金之
    折算標準。查被告行為後，刑法第四十一條業已於九十年一月十日修正公布，同
    年月十二日生效，本件爰依修正後刑法第四十一條第一項前段規定諭知易科罰金
    之折算標準，併此敘明。其認事用法、量刑均無不當，上訴意旨仍執前詞，否認
    犯罪，非有理由，應予駁回。本院查被告未曾受有期徒刑以上刑之宣告，有全國
    前案紀錄表在卷為稽（見本審卷第十三頁），其經此教訓，應知所警惕，應無再
    犯之虞，又本件民事部分因金額多寡互有爭執，難成立和解，被告之過失責任甚
    輕，本院認所宣告之刑以暫不執行為適當，爰諭知緩刑貳年，俾啟自新。
四、據上論斷，應依刑事訴訟法第三百六十八條、刑法第七十四條第一款，判決如主
    文。
中      華      民      國      九十       年    十一     月   二十八   日
                                臺灣高等法院臺中分院刑事第六庭
                                      審判長法  官  李  文  雄
                                            法  官  邱  顯  祥
                                            法  官  陳  嘉  雄
右正本證明與原本無異。
不得上訴。
                                            書記官  王  麗  英
中      華      民      國      九十       年    十一     月   二十九   日
                      Ｒ


司法院資訊處製作；財團法人民間司法改革基金會備份。
